【裁判字號】    97,交聲,980
【裁判日期】    971030
【裁判案由】    違反道路交通管理處罰條例聲明異議
【裁判全文】
臺灣士林地方法院交通事件裁定         97年度交聲字第980號
原處分機關  交通部公路總局臺中區監理所南投監理站
異  議  人  乙○○
即受處分人
代  理  人  甲○○
上列受處分人因違反道路交通管理處罰條例案件，對於交通部公
路總局臺中區監理所南投監理站中華民國97年5 月15日所為之處
分（原處分案號：投監四字第裁65-ZIB096597號），聲明異議，
本院裁定如下：
    主      文
原處分撤銷。
乙○○汽車駕駛人汽車行駛於高速公路，行車速度超過規定之最
高速限，處新臺幣參仟元。
    理      由
一、按「行車速度，依速限標誌或標線之規定」；又「汽車行駛
    於高速公路、快速公路或設站管制之道路，不遵使用限制、
    禁止、行車管制及管理事項之管制規則而有下列行為者，處
    汽車駕駛人新臺幣（下同）3,000 元以上6,000 元以下罰鍰
    ：一行車速度超過規定之最高速限或低於規定之最低速限。
    …」，道路交通安全規則第93條本文、道路交通管理處罰條
    例第33條第1 項第1 款分別定有明文。次按汽車駕駛人有經
    以科學儀器取得證據資料證明其行為違規者，得逕行舉發；
    又逕行舉發案件以汽車所有人為被通知人製單舉發，同條例
    第7 條之2 第1 項第7 款、第4 項亦分別定有明文。
二、本件異議人即受處分人乙○○所有車號0716-DS 號自用小客
    車於民國97年1 月22日上午8 時53分行經國道三號南下25公
    里處，行車速度達時速106 公里，超過該處最高速限時速90
    公里之規定，違反道路交通管理處罰條例第33條第1 項第1
    款規定，經內政部警政署國道公路警察局第九警察隊木柵分
    隊員警丙○○以雷射測距測速儀器進行違規採證測得該車行
    速達106 公里，超過該處限速90公里，而由員警丙○○逕行
    掣發公警局交字第ZIB096597 號舉發違反道路交通管理事件
    通知單予以舉發，嗣受處分人於通知單上所載應到案日期前
    向交通部公路總局臺中區監理所南投監理站提出申訴，經原
    舉發單位調查結果，仍認受處分人有其上開違規之行為，交
    通部公路總局臺中區監理所南投監理站乃依同上規定，以投
    監四字第裁65-ZIB0965 97 號裁決書裁處罰鍰3,000 元，並
    依道路交通管理處罰條例第63條第1 項第1 款規定記違規點
    數1 點等情，有舉發違反道路交通管理事件通知單、採證照
    片、交通部公路總局臺中區監理所南投監理站97年5 月16日
    中監投字第0970006887號函、裁決書、送達證書、內政部警
    政署國道公路警察局第九警察隊97年5 月6 日公警九交字第
    0970971424號函在卷可按，先予認定。
三、受處分人聲明異議略以：照片中有2 部以上之汽車並行，單
    點測速會受干擾；且其車輛在後方；又雷射儀器校正週期未
    確定，未考慮精準度及偏移公差；照片其他車輛速度比其車
    輛快，為何不罰；當時車速在速限以內云云。
四、經查：
  (一)原舉發機關所使用之雷射測速儀係以雷射光束（不見光）直
    接瞄準行進中之車輛，屬「單點單台」之測速方式，車輛如
    有超出設定之速限即立即鎖定攝錄存檔，雖當時有多部車輛
    同時通過，惟儀器係針對該車進行偵測採證，在無遮蔽情形
    下，儀器之偵測不受其他車輛行進之影響，採證照片中「十
    字絲」所指之車輛即為超速車輛，且該雷射測距測速儀器業
    經經濟部標準檢驗局檢驗合格，且在有效期限內，亦有前揭
    內政部警政署國道公路警察局第九警察隊97年5 月6 日公警
    九交字第0970971424號函覆說明，並有證人即原舉發員警丙
    ○○庭提之雷射測速儀檢定合格證書、操作說明書在卷可憑
    （附本院卷）。受處分人辯稱儀器無校正、不合格云云，即
    非可採。
  (二)證人丙○○並證稱：紅外線描準點就是十字絲中心位置，也
    就是紅外線測速位置，可以確定那一輛車有超速，一般設定
    十字絲顏色是白色，如果違規車輛是白色就看不清楚，可以
    將設定改為黑色重新列印就可以看得清楚十字絲所在位置。
    另外提出2 張照片是當天本件違規車輛的前一輛及後一輛的
    違規車輛照片，並非本件違規車輛行進中的前後車輛，可以
    確認並沒有將其它車輛的速度套用到本件違規人車輛的可能
    等語，且有證人丙○○庭提之採證照片2 張（分別為白色、
    黑色之十字絲）、前後違規車輛照片2 張附卷可參，且採證
    照片確實顯示受處分人車輛車速已達106 公里，受處分人辯
    稱受其他車輛干擾有誤判之嫌，並未超速云云，亦無從採信
    。
  (三)至受處分人以其他車輛亦超速為何不罰云云，與本件受處分
    人是否有違規事實無關。本件事證明確，受處分人所有上開
    車輛有於前揭時地超速行駛之違規行為，洵堪認定。
四、綜上所述，受處分人所有上開車號車輛確有於前揭時地超速
    行駛之違規行為，從而原處分機關乃依前揭道路交通管理處
    罰條例第33條第1 項第1 款及違反道路交通管理事件統一裁
    罰基準表等規定於97年5 月15日以投監四字第裁65-ZIB0965
    97號裁決書裁處罰鍰3,000 元罰鍰，核無違誤。惟本件係逕
    行舉發案件，係以汽車所有人為受處分人，然同條例第63條
    記點處分之主體為汽車駕駛人，是自不得依據上開規定併計
    違規點數，原處分機關誤引該規定另記違規點數，尚有違誤
    。是本件受處分人之異議雖無理由，然原處分既有不當，自
    應由本院將原處分撤銷，仍以受處分人有違反道路交通管理
    處罰條例第33條第1 項第1 款規定之行為，依據違反道路交
    通管理事件統一裁罰基準表於應到案期限內到案聽候裁決之
    標準，科處受處分人罰鍰3,000 元，如主文第二項所示，以
    資適法。
據上論斷，應依道路交通案件處理辦法第20條前段，裁定如主文
。
中    華    民    國    97    年    10    月    30    日
                  交通法庭法  官  黎惠萍
以上正本證明與原本無異。
如不服本裁定，應於送達後5日內，向本院提出抗告狀。
                          書記官  夏珍珍
中    華    民    國    97    年    10    月    30    日


司法院資訊處製作；財團法人民間司法改革基金會備份。
